【裁判字號】    90,交抗,453
【裁判日期】    901130
【裁判案由】    違反道路交通管理處罰條例
【裁判全文】
臺灣高等法院刑事裁定                              九十年度交抗字第四五三號
    抗告人即
    受處分人    甲○○
右抗告人因違反道路交通管理處罰條例案件，不服台灣桃園地方法院中華民國九十年
九月二十八日裁定（九十年度交聲字第一三三號），提起抗告，本院裁定如左：
    主  文
抗告駁回。
    理  由
一、本件原審裁定意旨略以：本件扣案之雷達測速感應器經警於九十年三月二十九日
    在基金公路台二縣金山往基隆方向四四公里及基隆往金山方向四五、五公里固定
    照相桿設立處測試結果，上開雷達測速感應器分別在基金公路金山往基隆方向四
    三、七公里及基隆往金山方向四六公里處發出語音訊息各二次，有台北縣警察局
    九十年四月六日九０金警交裁字第三八二八號函影本在卷足憑，顯具感應器效用
    ，功能完好正常，具有偵測交通警政機關為了偵測駕駛人行車速度所裝設之雷達
    測速器之功能，有如上述，自屬道路交通管理處罰條例第四十條第一項所稱之「
    感應器」，至為灼然，顯見抗告人所辯上開扣案之雷達測速感應器僅具提示注意
    危險路段作用，無法接收測速雷達訊號，並非感應器云云，不足採信。抗告人既
    於九十年一月二日駕駛其所有車號ＣＭ─二四四三號自用小客車行經台北縣石門
    鄉崁子腳五八號前在其車內裝置並使用上開雷達測速感應器，原審法院認本件原
    裁決機關以抗告人上開所為違反道路交通管理處罰條例第四十條第一項及第八十
    五條第二項規定，而裁處抗告人新台幣一千二百元之罰鍰，吊扣汽車牌照一個月
    及沒入扣案之抗告人所有之感應器，應屬合法，抗告人提起本件聲明異議，指摘
    原處分不當云云，依前開說明，顯無理由，爰依道路交通案件處理辦法第十九條
    ，裁定異議駁回。
二、抗告意旨略以：(一)立法院七十七會期第二十次會議議案之相關文書所謂「測速雷
    達感應器」係指可預先測知執法人員為取締超速駕車或其他違規行為使用儀器所
    發出之電波，及時降低行速，俾達逃避取締目的之設備，本件抗告人所使用之警
    示器並無法接收或感知警用雷達測速裝備所發射之雷達波功能，非屬前述之「測
    速感應器」，原處分機關不查，率為處分，並不合法。(二)抗告人所使用之警示器
    僅能接收警示器銷售業者所預先在危險路段或易肇事路段所裝設無線電波發射器
    所發出之訊號，俾減速慢行，用保行車安全，並非逃避警方取締之用，再參諸各
    交通單位，在易肇事路段或有警用測速雷達設置地點前，常設有告示牌警告駕駛
    人「前有超速、闖紅燈照相」，俾警告駕駛人勿超速或闖紅燈，抗告人所使用之
    警示器，其效果即與前述告示牌同，並無不當，是本件抗告人所使用之物品，確
    無法接收測速儀器所發出之訊號電波，無論直接或間接，而原處分機關卻以簡單
    之路測結果，未請相關單位提供可否偵知或感應測速儀器之測試，就強為處罰，
    難令人信服。(三)抗告人所使用之警示器，僅能接收預先裝置發射器之訊號，其餘
    訊號皆無法接收。再則發射器的設立，不僅在易肇事路口或路段，更可延伸至其
    他，如落石路段、濃霧路段、施工路段之警示。本件之警示器，之所以會引起執
    法人員之誤解，可能在於肇事路口或路段，警示器銷售業者所設立的發射器位置
    有關，本件告發純屬對警示器認知上的偏見，導致錯誤處分，為此提起抗告云云
    。
三、按「汽車駕駛人，行車速度，超過規定之最高時速，或低於規定之最低時速，或
    裝用測速雷達感應器者，處銀元四百元以上八百元以下（新台幣一千二百元以上
 二千四百元以下）罰鍰；其感應器沒收之。前項行為，如應歸責於汽車所有人者
    ，應吊扣其汽車牌照一個月。」，道路交通管理處罰條例第四十條定有明文。
四、經查：抗告人於九十年一月二日駕駛其所有車號ＣＭ─二四四三號自用小客車行
    經台北縣石門鄉崁子腳五八號前在其車內裝置有扣案之雷達測速感應器乙台之事
    實，業據證人即台北縣警察局金山交通分隊警員陳怡平於原審到院證述明確，復
    為抗告人於原審審理時所不否認，並有扣案之上開雷達測速感應器一台在卷可稽
    ，應堪認定。抗告人雖辯稱其購入上開雷達測速感應器時，廠商告知係合法之物
    ，僅具提示駕駛注意危險路段路況之作用，無法接收測速雷達之訊號，不具感應
    器之效用云云，惟扣案之上開雷達測速感應器之所以在交通警政機關所裝置之雷
    達測速器處所發出呼叫，係因出賣雷達測速感應器之廠商會在雷達測速器路段附
    近擺設發報器，汽車裝設有該廠出售之測速感應器者，感應器會感應發報器所發
    設之電波而呼叫，是上開扣案之雷達測速感應器會不會於設有雷達測速器之路段
    感應呼叫，應視廠商是否於該路段放置發報器而定，又所謂測速雷達感應器是為
    偵測雷達測速器，故只要汽車所有人裝置電子設備具有「偵測感應」得知交通警
    政機關為偵測駕駛人行車速度所裝設之雷達測速器處所之功能，而使違規超速者
    ，能於該路段減速，達逃避取締目的之器具，即為前揭條文所指之「測速雷達感
    應器」，至於該器具或因廠商設計方法有別，但均不因其係採「直接」或「間接
    」方式偵測感應測速雷達，而改變其具有感應雷達測速性質之事實，亦經交通部
    函釋甚詳，有該部八十六年十月七日交路八十六字第０四六三六五號函可資參酌
    。本件扣案之上開雷達測速感應器經警於九十年三月二十九日在基金公路台二縣
    金山往基隆方向四四公里及基隆往金山方向四五、五公里固定照相桿設立處測試
    結果，上開雷達測速器分別在基金公路金山往基隆方向四三、七公里及基隆往金
    山方向四六公里處發出語音訊息各二次，有台北縣警察局九十年四月六日九０金
    警交裁字第三八二八號函影本在卷足憑，顯具感應器效用，功能完好正常，具有
    偵測交通警政機關為了偵測駕駛人行車速度所裝設之雷達測速器之功能，有如上
    述，自屬道路交通管理處罰條例第四十條第一項所稱之「感應器」，至為灼然，
    是以抗告人所辯上開扣案之雷達測速感應器僅具提示注意危險路段作用，無法接
   收測速雷達訊號，並非感應器云云，不足採信。至抗告意旨所述第(二)、(三)點，厥
    為臨案卸責之詞，亦無足採。抗告人既於九十年一月二日駕駛其所有車號ＣＭ─
    二四四三號自用小客車行經台北縣石門鄉崁子腳五八號前在其車內裝置並使用上
    開雷達測速感應器，本件原裁決機關以抗告人上開所為違反道路交通管理處罰條
    例第四十條第一項及第八十五條第二項規定，而裁處抗告人新台幣一千二百元之
    罰鍰，吊扣汽車牌照一個月及沒入扣案之抗告人所有之感應器，應屬合法，原裁
    定認其異議為無理由，據以駁回其異議，經核並無不合，抗告意旨仍執陳詞指摘
    原裁定不當，為無理由，應予駁回。
五、據上論結，應依道路交通案件處理辦法第二十六條，刑事訴訟法第四百十二條，
    裁定如主文。
中    華    民    國      九十      年      十一      月      三十      日
                              臺灣高等法院刑事第八庭
                                  審判長法  官  陳  祐  治
                                        法  官  沈  宜  生
                                        法  官  楊  炳  禎
右正本證明與原本無異。
不得再抗告。
                             書記官  廖  素  花
中    華    民    國       九十      年     十二      月         三     日


司法院資訊處製作；財團法人民間司法改革基金會備份。
